【裁判字號】    97,交簡上,7
【裁判日期】    970530
【裁判案由】    業務過失傷害
【裁判全文】
臺灣基隆地方法院刑事判決             97年度交簡上字第7號
上  訴  人
即  公訴人  臺灣基隆地方法院檢察署檢察官
被      告  戊○○
上列上訴人即公訴人因被告業務過失傷害案件，不服本院基隆簡
易庭中華民國97年1 月30日97年度基交簡字第2 號第一審簡易判
決（聲請簡易判決處刑案號：臺灣基隆地方法院檢察署96年度偵
字第5606 號），提起上訴，本院第二審合議庭判決如下：
    主  文
上訴駁回。
戊○○緩刑貳年。
    事  實
一、戊○○係計程車司機，為從事駕駛業務之人，其於民國95年
    11月22日下午5 時30分許，駕駛687- MP 號計程車，沿基隆
    市○○路行駛至基隆市○○路、義一路口，欲左轉往基隆市
    ○○路方向行駛時，其本應注意在上開路口前方設有閃光紅
    燈號誌，用以表示其所行駛之信七路係屬支線道，應減速接
    近，先停止於交岔路口前，讓行駛在屬於幹線道之義一路上
    車輛優先通行後認為安全時，方得續行，且車輛行經交岔路
    口時，轉彎車應讓直行車先行，而依當時天候雖屬夜間有雨
    ，然有照明，視距良好，道路並無缺陷及障礙物等情觀之，
    其並無不能注意之情事，竟疏未注意停讓義一路上之幹道直
    行車先行，即行左轉，適有甲○○騎乘LOZ-772 號普通重型
    機車附載其妻己○○，沿義一路往中正路方向行駛至上開路
    口時，甲○○本應注意在該路口處設有閃光黃燈號誌，用以
    警示車輛應減速接近，注意安全，小心通過，而依當時天候
    、道路之各項情況，其亦無不能注意之情事，竟未減速慢行
    ，小心通過，迨甲○○發現時，仍因閃避不及，致其所騎乘
    之上開機車車頭與戊○○所駕駛之上開車輛左前方保險桿處
    發生碰撞而人車倒地，致甲○○受有左肩部挫傷、左大腿挫
    傷併血腫、右膝及右小腿擦傷、右手食指挫傷與擦傷、右手
    掌第三掌骨閉鎖性骨折之傷害，己○○則受有右手肘挫傷、
    擦傷之傷害。嗣戊○○於車禍後停留在現場，並在其上開過
    失傷害行為為有偵查權限之機關或公務員發覺前，向據報前
    來處理車禍之員警坦承係肇事人，並接受裁判。
二、案經甲○○、己○○訴請臺灣基隆地方法院檢察署檢察官偵
    查後聲請簡易判決處刑。
    理  由
壹、程序事項：
  (一)按被告以外之人於審判外之言詞或書面陳述，除法律有規定
    者外，不得作為證據；又被告以外之人於審判外之陳述，雖
    不符合同法第159 條之1 至第159 條之4 之規定，但經當事
    人於審判程序同意作為證據，法院審酌該言詞陳述或書面陳
    述作成時之情況，認為適當者，亦得為證據。當事人、代理
    人或辯護人於法院調查證據時，知有第159 條第1 項不得為
    證據之情形，而未於言詞辯論終結前聲明異議者，視為有前
    項之同意，刑事訴訟法第159 條第1 項及第159 條之5 分別
    定有明文。查本院下列所引用之證人甲○○於警詢之供述證
    據及其他非供述證據，雖核均屬傳聞證據，惟檢察官及被告
    均知上開證據資料為傳聞證據，但於本院準備程序及審判期
    日中均表示無意見而不予爭執，且迄至言詞辯論終結前亦未
    再聲明異議，本院審酌上開證據資料製作時之情況，尚無違
    法不當及證明力明顯過低之瑕疵，亦認為以之作為證據應屬
    適當，故揆諸前開規定，爰逕依刑事訴訟法第159 條之5 規
    定，認前揭證據資料均例外有證據能力，合先敘明。
  (二)證人即告訴人甲○○及己○○、證人即據報前往處理車禍情
    形之員警丙○○、丁○○等人於院審理時之證言，均經合法
    具結，依法自具有證據能力。
貳、實體事項：
一、上揭事實，業據被告戊○○於本院審理時坦承在卷，核與證
    人即被害人兼告訴人甲○○於警詢及本院審理時、證人即被
    害人兼告訴人己○○於本院審理時指證之情節大致相符，復
    有道路交通事故現場圖、道路交通事故調查報告表(一)(二)、道
    路交通事故補充資料(二)、現場照片10張及臺灣基隆地方法院
    檢察勘驗筆錄1 份暨附件勘驗照片2 張附卷可稽。又甲○○
    於車禍後受有左肩部挫傷、左大腿挫傷併血腫、右膝及右小
    腿擦傷、右手食指挫傷與擦傷、右手掌第三掌骨閉鎖性骨折
    之傷害，己○○則受有右手肘挫傷、擦傷之傷害等事實，亦
    有甲○○之行政院衛生署基隆醫院驗傷診斷證明書、同院己○○之診斷證明書各1 份及同院97年5 月12日基醫病字第09
    70003980號函所附甲○○、己○○於車禍就醫之急診病歷影
    本各1 份存卷可查。再按汽車行駛至交岔路口，轉彎車應讓
    直行車先行，又閃光紅燈號誌係表示「停車再開」，車輛應
    減速接近，先停止於交岔路口前，讓幹道車優先通行後認為
    安全時，方得續行，道路交通安全規則第102 條第1 項第7
    款、道路交通標誌標線號誌設置規則第211 條第1 項第2 款
    分別訂有明文。本件依據被告之供述及卷附道路交通事故調
    查報告表(一)(二)之記載，被告駕駛上開車輛行經上開基隆市○○路、義一路路口時，係欲左轉往基隆市○○路方向行駛，
    且在上開路口就其行駛之信七路方向設有用以表示信七路係
    屬支線道之閃光紅燈，是被告自應注意依上開規定停讓在義
    一路幹道上行駛之直行車，而依當時天候、視距及道路等各
    項情狀觀之，其並無任何不能注意或防止之情事，竟疏未注
    意停讓直行義一路幹道之由甲○○所騎乘之機車，即貿然左
    轉行進，致肇本案車禍，其有過失甚明；本案交通事故經送
    鑑定結果，亦同此認定，有臺灣省基宜區車輛行車事故鑑定
    委員會96年7 月17日基宜鑑字第960255號鑑定意見書及臺灣
    省車輛行車事故覆議鑑定委員會96年9 月3 日府覆議字第09
    66202743號函各1 份在卷可參，且甲○○及己○○所受如事
    實欄所示之傷害，與被告上開過失駕駛行為間，亦有相當因
    果關係。次按閃光黃燈號誌表示「警告」，車輛應減速接近
    ，注意安全，小心通過，道路交通標誌標線號誌設置規則第
    211 條第1 項第1 款亦訂有明文，而告訴人甲○○騎乘上開
    機車行經上開路口時，本應注意路口設有閃光黃燈，須減速
    接近慢行，小心通過，而依現場當時各項情狀觀之，甲○○
    亦無任何不能注意之情事，其疏未注意減速慢行，是其就本
    件交通事故之發生，應與有過失，此觀上開鑑定及覆議意見
    均認甲○○係肇事次因自明，為此不影響被告過失責任之成
    立，附此敘明。綜上所述，被告之自白應與事實相符，其犯
    行洵堪認定，應依法論科。
二、查被告戊○○為營業計程車司機，為從事駕駛業務之人之事
    實，業據其供承在卷，是被告駕駛營業計程車，不慎撞擊被
    害人甲○○所騎乘之機車、致甲○○及其後所附載之被害人
    己○○受傷，核係犯刑法第284 條第2 項前段之業務過失傷
    害罪。被告以一個過失駕駛行為，同時致甲○○及己○○受
    傷，為同種想像競合犯，應依刑法第55條前段之規定，從一
    重之刑法第284 條第2 項前段之業務過失傷害罪處斷。又查
    被告於車禍發生後停留在現場，並在其上開犯行為有偵查權
    限之機關或公務員發覺前，向據報前來處理車禍之員警坦承
    係肇事人，並接受裁判之事實，業據證人即據報最先抵達車
    禍現場之基隆市警察局第二分局信六路派出所員警丙○○及
    丁○○於本院審理時證述在卷，核與刑法第62條前段所定自
    首要件相符，爰依該規定減輕其刑。
三、原審審酌被告張總敏素行紀錄，身為職業駕駛，有較高之注
    意義務，併慮及被害人甲○○、己○○受傷之程度與甲○○
    亦有疏於注意暨被告迄未賠償被害人之損害以與被告犯後態
    度等一切情狀，適用刑法第284條第2項前段、第55條、第62
    條前段、第41條第1項前段，刑法施行法第1條之1 之規定，
    量處被告拘役50日，如易科罰金，以新臺幣1,000元折算1日
    ，再依中華民國96年罪犯減刑條例第2條第1項第3款、第7條
    規定，減為有期徒刑25日，如易科罰金，以新臺幣1,000 元
    折算1 日，其認事用法均無不合，量刑亦屬妥適。公訴人雖
    應甲○○、己○○之請求，以：「依民法相關規定，被告本
    案犯行應對告訴人負相關刑事賠償責任，起訴狀未提及告訴
    人權益」為由提起上訴，然此僅係被害人是否得以在本件被
    告所犯過失傷害罪案件中提起附帶民事訴訟之情事，而與被
    告
    本件車禍所應負之刑事責任無涉，是本件公訴人之上訴即核
    無理由，自應予以駁回。
四、末查，被告前未曾因故意犯罪受有期徒刑以上刑之宣告，有
    臺灣高等法院被告前案紀錄表1 份在卷可按，本院審酌被告
    係因一時疏忽，始釀致車禍發生，犯罪情節尚屬輕微，犯後
    業與被害人甲○○、己○○達成和解，有本院97年度交附民
    字第13號和解筆錄1 份在卷可憑，且被害人2 人亦於本院審
    理時表示願意給予被告緩刑以利其自新之機會，是本院信被
    告經此偵、審程序，當知所警惕，而無再犯之虞，因認原審
    對其所宣告之刑，以暫不執行為適當，爰併予宣告緩刑2 年
    ，以勵自新。
據上論斷，應依刑事訴訟法第455條之1 第1項、第3項、第368條
，刑法第74條第1項第1款，判決如主文。
本案經檢察官乙○○到庭執行職務。
中    華    民    國    97    年    5     月    30    日
                  交通法庭審判長法  官    王慧惠
                                法  官    許心
                                法  官    劉桂金
以上正本證明與原本無異。
不得上訴。
中    華    民    國    97    年    5     月    30    日
                                書記官    鄧順生


司法院資訊處製作；財團法人民間司法改革基金會備份。
